【裁判字號】    96,重訴,123
【裁判日期】    970717
【裁判案由】    履行契約
【裁判全文】
臺灣高雄地方法院民事判決             96年度重訴字第123號
原      告  乙○○
訴訟代理人  李昌明律師
被      告  甲○○
訴訟代理人  孫志鴻律師
上列當事人間履行契約事件，本院於民國97年6月26日言詞辯論
終結，判決如下：
    主  文
被告應給付原告新台幣貳仟貳佰零玖萬貳仟陸佰陸拾柒元及其中
壹仟參佰陸拾玖萬貳仟陸佰陸拾柒元自民國九十六年四月十三日
起至清償日止，按年息百分之五計算之利息。
訴訟費用由被告負擔。
本判決於原告以新台幣柒佰參拾陸萬肆仟貳佰貳拾貳元供擔保後
得假執行，但被告以新台幣貳仟貳佰零玖萬貳仟陸佰陸拾柒元，
為原告預供擔保後，得免為假執行。
    事實及理由
一、按訴狀送達後，原告不得將原訴變更或追加他訴，但擴張或
    減縮應受判決事項之聲明者，不在此限，民事訴訟法第255
    條第1 項第3 款定有明文。原告起訴時，原係請求被告給付
    新台幣（下同）13,693,558元及自起訴狀繕本送達之翌日起
    至清償日止，按年息百分之5 計算之利息，並自民國96年4
    月10日起至97年3 月10日止，按月給付原告700,000 元。嗣
    於訴狀送達後，依同一之原因事實及請求權基礎，減縮其請
    求聲明：給付新台幣（下同）13,692,667元及自起訴狀繕本
    送達之翌日起至清償日止，按年息百分之5 計算之利息，並
    自民國96年4 月10日起至97年3 月10日止，按月給付原告70
    0,000 元。原告上開訴之變更，核屬減縮應受判決事項之聲
    明，合於上開規定，應予准許。
二、原告起訴主張：兩造為兄弟，共同經營廣聖醫院多年。兩造
    於94年2 月19日簽立分產協議書（下稱分產協議書）並約定
    ：廣聖醫院之經營權兩造各占百分之50，被告以每月700,00
    0 元之代價承包原告之經營權，期間自94年3 月1 日至97年
    2 月29日為期3 年，被告並應於每月10以前匯款700,000 元
    至原告指定帳戶，第1 期款項應於94年4 月10日前匯入，3
    年期滿若廣聖醫院改制尚未成功則雙方另行訂定營運條件。
    然自94年3 月1 日起至96年2 月28日止，被告依協議本應給
    付原告16,800,000元，惟卻僅給付其中3,106,442 元，扣除
    被告代墊私人費用共計891 元，合計尚有13,692,667元未給
    付。又被告承包經營權之期間至97年2 月29日止，依協議支
    付承包費用之方式，被告自96年4 月10日起至97年3 月10日
    止仍應按月給付原告700,000 元，惟被告經催告，仍未依約
    履行，爰依兩造之協議，提起本訴。聲明：(一)被告應給付原
    告22,092,667元及其中13,692,667元自起訴狀繕本送達翌日
    起至清償日止，按年息百分之5 之利息；(二)願供擔保，請准
    宣告假執行。
三、被告則以：
  (一)兩造就廣聖醫院經營權之協議雖約定由被告以每月700,000
    元承包原告之經營權，每月700,000 元之承包費用，應屬原
    告之個人所得，原告是否應就其所得依法繳納稅捐，自屬兩
    造就經營權協議之必要之點，惟兩造協議就稅捐負擔部分並
    未達合意，此協議之必要之點既尚未意思表示一致，兩造於
    94年2 月19日所簽訂之分產協議書，契約尚未生效，原告自
    不得據以請求被告給付。
  (二)縱兩造簽訂之分產協議書已生效，然於分產協議書簽訂後，
    被告已依協議書第3 條約定於94年4 月7 日給付原告第1期
    款700,000 元。惟原告旋即反悔，不僅拒絕依協議書第8 條
    之規定，提供土地所有權狀及改制法人證明書配合被告辦理
    廣聖醫院社團法人化手續，亦不參與醫院之查核，也不接受
    雙方依第10條規定所結算之盈餘70餘萬元，嗣更另自擬分產
    協議書1 份，要求被告簽訂新約，惟為被告所拒。之後原告
    屢藉故不到醫院看診或僅看白天之門診，甚至只到院1 、2
    個小時及離院，被告不得已乃依PPF 制度（PhysicianFee績
    效制度，即依原告之實際看診件數為薪資計算基準），計算
    原告之薪資，並按月匯予原告。迄同年7 月中旬原告開始返
    院正常看診，約同年8 月底時原告又再度要求解除前開94年
    2 月19日之分產協議，並希望廣聖醫院由兩造共同經營，盈
    虧雙方各自負擔一半，且要求補足其自94年3 月至8 月之薪
    水至50萬元。被告前於94年4 月間匯予原告之1,200,000 元
    （94年4 月7 日分別匯款700,000 元、500,000 元）則作為
    紅利，經被告同意，兩造合意解除94年2 月19日之協議，並
    將協議書正本作廢銷毀。分產協議既經兩造於94年8 月間合
    意解除，原告依分產協議請求被告給付每月700,000 元之承
    包經營權費用，自無可採。
  (三)倘兩造於94年8 月間合意解除分產協議之事實，無法證明，
    依兩造所定分產協議契約，除關於廣聖醫院經營權外，其中
    並就原告名下坐落旗山鎮○○段21地號之土地約定「贈與於
    仁祿慈善基金會時，原告需配合辦理」，另約定現金結算以
    2 月底為結算日，原告必須配合結算，均係原告應履行之義
    務。原告自94年2 月19日訂立分產協議書後，於2 月底即拒
    絕配合現金結算，幾經催告仍拒不配合，土地捐贈部分迄今
    亦未履行此項義務，被告爰依民法第254 、255 條之規定以
    96 年5月15日答辯（續）狀之送達作為對原告為解除契約之
    意思表示，分產協議既經解除，原告自不得據以向被告請求
    云云為辯，並聲明：(一)原告之訴駁回；(二)如受不利判決，願
    供擔保，請准宣告免為假執行。
四、兩造不爭執事實：
  (一)兩造於94年2 月19日簽立分產協議書並約定：廣聖醫院之經
    營權兩造各占百分之50，被告以每月700,000 元之代價向原
    告承包經營權，期間自94年3 月1 日至97年2 月29日為期3
    年，被告並應於每月10以前匯款700,000 元至原告指定帳戶
    ，第1 期款項應於94年4 月10日前匯入，3 年期滿若廣聖醫
    院改制尚未成功則雙方另行訂定營運條件。
  (二)被告於94年4 月7 日匯款700,000 元予原告，另自94年8 月
    29日起至陸續匯款12,993,558元予原告，被告代墊之費用共
    計7,478 元，應退還原告之費用為6,590 元。
  (三)依分產協議，原告除得請求被告按月給付委包經營權之對價
    700,000 元外，尚可依PPF 制，按其出勤廣聖醫院之業績，
    按月向廣聖醫院領取醫師業績費用。
五、兩造之爭點為：
  (一)分產協議是否成立？
  (二)分產協議是否合意解除？
  (三)被告得否解除分產協議？
  (四)被告應給付原告之金額為何？
六、本院之判斷：
  (一)分產協議是否成立？
  1.按當事人互相表示意思一致者，無論其為明示或默示，契約
    即為成立；當事人對於必要之點意思一致，而對於非必要之
    點未經表示意思者，推定其契約為成立，關於該非必要之點
    ，當事人意思不一致時，法院應依其事件之性質定之，民法
    第153 條定有明文；又解釋契約，應探求當事人之真意，而
    於文義上及論理上詳為推求當事人之真意時，應斟酌訂立契
    約當時及過去之事實、其經濟目的及交易上之習慣，本於經
    驗法則，基於誠實信用原則而為判斷。
  2.原告主張依兩造就廣聖醫院經營權之協議，被告應給付如訴
    之聲明之金額等情，被告則以：原告是否應就其所得依法繳
    納稅捐，屬兩造就經營權協議之必要之點，惟兩造協議就稅
    捐負擔部分並未達合意，兩造於94年2 月19日所簽訂之分產
    協議書，契約尚未生效，原告自不得據以請求被告給付云云
    為辯。原告對被告抗辯另陳述：依所得稅法之規定，納稅義
    務人為所得人，乃法律所定，縱契約當事人另有約定，亦僅
    係契約當事人間就應繳納之稅捐約定補貼，仍無從免除所得
    人之納稅義務，尚難認兩造就廣聖醫院經營權協議之必要之
    點未經合致等語。
  3.經查：兩造協議廣聖醫院之經營權兩造各占百分之50，被告
    以每月700,000 元之代價承包原告之經營權，期間自94 年3
    月1 日至97年2 月29日為期3 年，有分產協議書在卷可憑（
    本院卷第33至35頁），兩造對此亦不爭執，堪信為真。依兩
    造經營權協議之內容觀之，兩造就委託經營之標的、範圍及
    委託經營之代價，均已達成合意，上開經營權協議自屬已有
    效成立。稅捐負擔本應依稅捐法律規定定之，自非屬兩造經
    營權協議之必要之點，雖無特別約定，仍應適用相關稅捐法
    律之規定，不能因此而謂兩造經營權協議尚未成立。被告所
    辯尚無可採。
  (二)分產協議是否合意解除？
  1.按當事人主張有利於己之事實者，就其事實有舉證之責任，
    民事訴訟法第277 條定有明文。再按原告對於自己主張之事
    實已盡證明之責後，被告對其主張於抗辯之事實，並無確實
    證明方法或僅以空言爭執者，當然認定其抗辯事實之非真正
    ，而應為被告不利益之裁判；另各當事人就其所主張有利於
    己之事實，均應負舉證之責，故一方已有適當之證明者，相
    對人欲否認其主張，即不得不更舉反證（最高法院18年度上
    字第1679號、19年度上字第2345號判例參照）。
  2.原告主張依兩造之協議，被告應給付如訴之聲明之金額予原
    告等情，被告否認之，並以：兩造經營權之協議已於94年8
    月間合意解除，原告之請求自無理由云云為辯。
  3.兩造於94年2 月19日簽立分產協議書並約定廣聖醫院之經營
    權兩造各占百分之50，被告以每月700,000 之代價向原告承
    包經營權，期間自94年3 月1 日至97年2 月29日為期3 年之
    事實，業據兩造所不爭執。依前述說明，被告自應舉證證明
    協議已經合意解除之事實。經查：被告辯稱兩造於94年8 月
    間合意解除協議，並另約定廣聖醫院由兩造共同合作經營，
    盈虧雙方各自負擔一半，並要求補足原告自94年3 月至8月
    間之薪水至50萬元等情，固據其提出付款明細表、存款憑條
    為據。原告對於存款憑條之真正雖不爭執，然匯款之原因事
    實甚多，尚非僅有兩造合意解除協議後另約定補足薪資一端
    。是依上開事證，自不足為兩造合意解除分產協議之認定。
    此外，被告並未提出其他證據證明，其此部分辯解，自難信
    為真實，洵無足採。
  (三)被告得否解除分產協議？
  1.按給付無確定期限者，債務人於債權人得請求給付時，經其
    催告而未為給付，自受催告時起負遲延責任；又契約當事人
    之一方遲延給付者，他方當事人得定相當期限，催告其履行
    ，如於期限內不履行時，得解除其契約。民法第229 條第2
    項前段及第254 條分別定有明文。是以，在給付無確定期限
    之情形，須契約當事人之一方經他方催告給付而不為給付，
    方屬遲延給付，此際須經他方當事人再定相當期限，催告其
    履行而不履行，他方始得解除其契約。另按依契約之性質或
    當事人之意思表示，非於一定時期為給付不能達其契約之目
    的，而契約當事人之一方不按照時期給付者，他方當事人得
    不為前條之催告，解除其契約，民法第255 條亦定有明文。
    所謂依契約之性質，非於一定時期為給付不能達其契約之目
    的者，係指就契約本身，自客觀上觀察，即可認識非於一定
    時期為給付，不能達其契約目的之情形而言。又所謂依當事
    人之意思表示，非於一定時期為給付，不能達其契約之目的
    者，必須契約當事人間有嚴守履行期間之合意，並對此期間
    之重要（契約之目的所在）有所認識，始足當之。
  2.原告主張依兩造之協議，被告應給付如訴之聲明之金額予原
    告等情，被告否認之，並以：兩造之分產協議，其中就原告
    名下坐落旗山鎮○○段21地號之土地約定「贈與於仁祿慈善
    基金會時，原告需配合辦理」，另約定現金結算以2 月底為
    結算日，原告必須配合結算，均係原告應履行之義務。原告
    自94年2 月19日訂立分產協議書後，於2 月底即拒絕配合現
    金結算，幾經催告仍拒不配合，土地捐贈部分迄今亦未履行
    此項義務，被告爰以96年5 月15日答辯（續）狀之送達作為
    對原告為解除契約之意思表示云云。原告否認之，另陳述：
    分產協議書第6 條雖約定原告需配合辦理，然原告究應如何
    配合辦理，被告並未說明之等語。
  3.經查：
  (1)分產協議書第6 條約定「甲方（即原告）名下之土地，地號
    旗山鎮○○段21地號，由甲乙雙方各持一半所有權，該筆土
    地捐贈予仁祿慈善基金會時，甲方須配合辦理。而自捐贈日
    起，乙方（即被告）須給付乙方一半之購地款項（新台幣
    2,476,000 元），分12其逐月攤還」，有分產協議書在卷可
    憑，兩造對此並不爭執。被告雖辯稱原告並未依約定配合辦
    理云云，然觀之兩造上開約定，並無確定給付期限，依前述
    說明，原告自於經被告催告給付而不為給付，方屬遲延給付
    ，須經被告再定相當期限，催告原告履行而不履行，被告始
    得解除契約，惟被告對原告如何經催告後不履行而有遲延給
    付，又經定相當期限催告履行而不履行等情，均未舉證證明
    之。是以，被告以原告未依分產協議書第6 條約定配合辦理
    捐贈土地乙情，解除契約，自屬無據。
  (2)分產協議書第10條約定「現金結算以2 月底為結算日，盈餘
    優先支付貸款，若有盈餘再作分配」，有分產協議書可稽，
    其中並無被告所辯之「原告應配合辦理盈餘結算」之約定，
    是被告抗辯原告違反此部分分產協議約定之情，並據此解除
    契約，自無可採。
  (四)被告應給付原告之金額為何？
  1.兩造於94年2 月19日簽立分產協議書並約定廣聖醫院之經營
    權兩造各占百分之50，被告以每月700,000 之代價向原告承
    包經營權，期間自94年3 月1 日至97年2 月29日為期3 年，
    被告並應於每月10以前匯款700,000 元至原告指定帳戶，第
    1 期款項應於94年4 月10日前匯入乙情，有分產協議書在卷
    可憑，兩造對此均不爭執。又上開協議經兩造合意成立，未
    經合意解除，被告亦無合法解除契約，已如前所認定。是以
    ，原告主張被告應按上開協議內容履行，自屬有據。
  2.原告主張自94年3 月1 日起至96年2 月28日止，被告依協議
    本應給付原告16,800,000元，惟卻僅給付其中3,106,442 元
    ，扣除被告代墊之費用891 元，被告尚應給付原告13,692,6
    67元。又被告承包之經營權期間至97年2 月29日止，依協議
    之支付承包費用方式，被告自96年4 月10日起至97年3 月10
    日止仍應按月給付原告700,000 元等情，被告固對於94年4
    月7 日依協議給付原告700,000 元乙節不爭執，然否認其餘
    金額之給付係兩造協議而為，並以：原協議已經兩造合意解
    除，被告所給付均係依協議解除後兩造另為約定所給付云云
    為辯。
  3.經查：被告除於94年4 月7 日給付700,000 元外，另給付原
    告2,406,442 元，此為兩造所不爭執，並有彰化銀行旗山分
    行96年5 月23日彰旗字第0960278 號函附在交易明細表在卷
    可按（本院卷第82至86頁），被告雖辯稱：兩造合意解除分
    產協議另約定廣聖醫院由兩造共同合作經營，盈虧雙方各自
    負擔一半，並要求補足原告自94年3 月至8 月間之薪水至50
    萬元云云。然此部分辯解並不可採，已如前述。原告就被告
    給付之3,106,442 元（700,000＋2,406,442＝3,106,442）
    同意充作被告依協議應給付之金額，是
    以，自94年3 月1 日起至96年2 月28日止，被告依協議本應
    給付原告16,800,000元，惟卻僅給付其中3,106,442 元，原
    告另主張扣除被告代墊原告私人費用共計891 元，合計尚有
    13,692,667元（16,800,000－3,106,442 －891 ＝13,692,6
    67）未給付。又被告承包之經營權期間至97年2 月29日止，
    依協議之支付承包費用方式，被告自96年4 月10日起至97年
    3 月10日止仍應按月給付原告700,000 元，又原告請求按月
    給付部分，於本件言詞辯論終結時，均已屆期，是以，原告
    請求之金額合計為22,092,667元（700,000 ×12＋13,692,6
    67＝22,092,667）。
七、綜上，被告依據兩造協議請求被告給付22,092,667元，為有
    理由。另按給付無確定期限者，債務人於債權人得請求給付
    時，經其催告而未為給付，自受催告時起，負遲延責任，為
    民法第229 條第2 項前段所明定，故被告應自收催告時起，
    負遲延責任，原告請求就上開給付金額其中13,692,667元部
    分，自起訴狀繕本送達翌日即96年4 月13日起算遲延利息應
    屬有據。是原告請求被告給付22,092,667元及其中13,692,6
    67元自96年4 月13日起至清償日止，按年息百分之5 計算之
    利息，為有理由，應予准許。
八、兩造各陳明願供擔保，聲請宣告假執行或免為假執行，核均
    無不合，爰分別酌定相當擔保金額准許之。
九、本件事證已臻明確，兩造其餘攻擊防禦方法及舉證，核與判
    決結果不生影響，爰不逐一論駁，併此敘明。
十、原告之訴為有理由，依民事訴訟法第78條、第390 條第2項
    、第392 條第2 項，判決如主文。
中    華    民    國    97    年    7     月    17    日
                  民事第一庭    審判長法  官  朱玲瑤
                                      法  官  劉惠娟
                                      法  官  陳宛榆
正本係照原本作成。
如不服本判決，應於送達後20日內，向本院提出上訴狀並表明上
訴理由，如於本判決宣示後送達前提起上訴者，應於判決送達後
10日內補提上訴理由書（須附繕本）。
中    華    民    國    97    年    7     月    17    日
                                      書記官  林慧君


司法院資訊處製作；財團法人民間司法改革基金會備份。
